臺灣臺北地方法院民事判決　　　　　　 100年度保險字第31號
原　　　告　詹秀嬌
被　　　告　新安東京海上產物保險股份有限公司
法定代理人　黃文成
訴訟代理人　葉敬儀
被　　　告　歐斯達複合餐飲即林.
上列當事人間請求給付保險金事件，本院於民國100年7月14日言
詞辯論終結，判決如下：
    主  文
被告新安東京海上產物保險股份有限公司應給付原告新臺幣貳拾
參萬玖仟參佰肆拾參元及自民國九十九年十二月二十九日起至清
償日止，按年利率百分之五計算利息。
原告其餘之訴駁回。
訴訟費用由被告新安東京海上產物保險股份有限公司負擔十分之
一，其餘由原告負擔。
    事實及理由
壹、程序部分：
    按訴狀送達後，原告不得將原訴變更或追加他訴，但請求之
    基礎事實同一，或不甚礙被告之防禦及訴訟之終結者，不在
    此限，民事訴訟法第255條第1項第3、7款定有明文。查原告
    起訴時，係依侵權行為及保險契約請求被告新安東京海上產
    物保險股份有限公司（下稱新安東京公司）賠償新臺幣（下
    同）242萬4480元，嗣於民國（下同）100年3月18日具狀追
    加歐斯達複合餐飲即林晏渝（下稱歐斯達餐飲）為被告，並
    更正訴之聲明為請求被告連帶給付242萬4480 元，基礎事實
    均屬同一，訴訟資料及證據亦均共通，宜於同一訴訟程序解
    決，本院認不甚礙被告之防禦及訴訟之終結，基於訴訟經濟
    之考量，應予准許。
貳、實體部分：
一、原告起訴主張：被告歐斯達餐飲所在之門牌號碼花蓮市○○
    路81號之房屋，曾於96年1月30日以自己為被保險人，與被
    告新安東京公司簽訂新安東京海上產物公共意外責任保險單
    （下稱系爭保險契約），保險期間自95年11月3日起至96年
    11月3日止，約定每一個人身體傷亡之保險金額為新台幣（
    下同）200萬元、每一意外事故傷亡1000萬元、每一意外事
    故財損200萬元。嗣因被告歐斯達餐飲於95年12月17日發生
    火災（下稱系爭事故），延燒至與被保險人相鄰之原告所有
    門牌號碼花蓮市○○路427、429、431、433、435號等房屋
    之財產損害，依系爭保險契約之內容，被告新安東京公司應
    就被告歐斯達餐廳所生之各項責任給付保險金。且原告已於
    96年6月12日提出火災損失索賠請單，被告新安東京公司迄
    今卻仍未賠償；又如無公共責任意外險之保單，被告歐斯達
    餐飲即未能取得營業執照，是被告新安東京公司應屬共同出
    資資本之負責人，為此依系爭保險契約之法律關係，請求被
    告新安東京公司及歐斯達餐飲應連帶賠償原告242萬4480元
    等語。並聲明：被告應連帶給付原告242萬4480元，及自支
    付命令送達翌日起至清償日止，按年息5％計算之利息。
二、被告則抗辯：
  (一)被告新安東京公司部分：本件被保險人為被告歐斯達餐飲，
    並非原告，系爭保約為責任保險，依保險法之規定在原告與
    被保險人責任未確定前，第三人即原告應不得逕向被告公司
    請求，是本件原告並無何得請求之權利，且原告因系爭火災
    所提起之侵權行為損害賠償訴訟，復經台灣臺北地方法院於
    99年度保險字第115號案件審理，本件應依民事訴訟法第253
    條及第249條第一項第7款駁回。又原告縱使因系爭火災而受
    有損失，但究竟所受損害為何、被保險人歐斯達餐飲之責任
    為何不明，且系爭保約有約定每一意外事故財損最高限額為
    200萬元，被告應負理賠責任亦限於在此範圍內，目前被保
    險人歐斯達餐飲依系爭保約向被告請求給付與該火災受害人
    之已理賠數額即達176萬657元，原告請求242萬4480元顯屬
    無由；另外，系爭火災發生迄今業逾2年時效，原告請求權
    已消滅；尤有甚者，行政管理之措施應不得逕認其與被告歐
    斯達餐飲間有何僱傭關係，無論基於系爭保約或僱傭關係侵
    權責任，被告均無須給付保險金與原告等語。
  (二)被告歐斯達餐飲部分：就侵權責任而言，同一案件業經台灣
    臺北地方法院於99年度保險字第115號案件審理中，本件應
    予駁回，並補充陳述其無監督不週之責，且縱需負僱用人侵
    權之連帶責任，惟事故迄今已逾兩年請求權時效，原告請求
    權已消滅，原告之請求為無理由等語。
  (三)均聲明：原告之訴駁回。
三、兩造不爭執事項：
  (一)被告歐斯達餐飲有與被告新安東京公司簽立系爭保險契約，
    約定在理賠事由內被告歐斯達餐飲有對第三人負損害賠償責
    任時，被告新安東京公司即應理賠。
  (二)訴外人黃欣原於95年12月17日凌晨2點30分左右，在歐斯達
    餐飲店內廚房使用瓦斯爐油炸食物，原應確實將瓦斯爐火關
    閉，且依當時情形並無不能注意情形，竟疏未注意，未將瓦
    斯爐火關閉即逕行離開廚房，至店門前觀看他人吵架，以致
    引燃上方排油煙機管內之殘油，隨即火燒廚房天花板，致花
    蓮縣花蓮市○○路81號房屋燒燬，並迅速漫延燒燬隔鄰原告
    所有之花蓮縣花蓮市○○路427、429、431、433、435號等
    房屋及屋內裝潢設備（即系爭火災），原告因而訴請黃欣原
    負損害賠償責任，經台灣花蓮地方法院以96年度重訴字第45
    號民事判決命黃欣原給付原告112萬7943元，及自96年11月
    30日起至清償日止，按年息5％計算之利息等情，有上開判
    決書等在卷可憑（見本院卷第86至89頁），且為兩造不爭執
    ，堪予認定。
  (三)門牌號碼花蓮縣花蓮市○○路427、429、431、433、435號
    等房屋為原告所有等事實，被告均不爭執，應認可採。
四、得心證之理由：
    原告主張被告應依系爭保險契約負連帶賠償責任等情，為被
    告所否認，並以前揭情詞置辯。審酌如下：
  (一)首查，原告依侵權行為損害賠償之法律關係請求被告連帶賠
    償責任一節，業經本院另以裁定駁回在案，先予敘明。
  (二)原告依系爭保險契約請求被告連帶賠償部分？
  1.首按，數人負同一債務，明示對於債權人各負全部給付之責
    任者，為連帶債務。無前項之明示時，連帶債務之成立，以
    法律有規定者為限，民法第272條定有明文。次按，本法所
    稱保險，謂當事人約定，要保人交付保險費於保險人，保險
    人對於因不可預料，或不可抗力之事故所致之損害，負擔賠
    償財物之行為。根據前項所訂之契約，稱為保險契約，保險
    法第1條、第2條及第3條定有明文。是保險事故發生時，依
    上開規定，僅保險人依保險契約負給付保險金之責，應無疑
    問。經查，系爭保險契約並無保險人即被告新安東京公司與
    被保險人歐斯達公司應為連帶給付保險金之約定，而系爭保
    險契約之保險人為新安東京公司，依前揭說明，原告請求被
    告歐斯達餐飲給付保險金或與被告新安東京公司連帶給付保
    險金云云，依法無據，不足採信。
  2.按系爭保險契約既為「責任保險」，其目的即是使被保險人
    之「責任」獲得保障。亦即「被保險人對於第三人之損害賠
    償責任」，方為被告保險公司所欲填補之損害，亦為本件系
    爭責任保險契約之目的。次按，被保險人對第三人應負損失
    賠償責任確定時，第三人始得在保險金額範圍內，依其應得
    之比例，直接向保險人請求給付賠償金額，或經被保險人通
    知保險人時，由保險人直接對第三人為賠償金額之給付，保
    險法第94條第2項、第95條分別定有明文。經查，被告歐斯
    達餐飲之受僱人黃欣原之賠償責任業經判決確定，此為兩造
    所不爭執，而本院99年度保險字第115號判決，復已認定被
    告歐斯達餐飲應就訴外人黃欣原之侵權行為負僱佣人責任，
    是系爭保險契約被保險人對第三人即本件原告之損失賠償責
    任，堪認確定，此與該案是否業經判決確定無涉，被告新安
    東京公司對此顯有誤會。且原告於前揭判決時即100年6月30
    日時始確定歐斯達餐飲應負賠償責任，迄今尚未逾二年時效
    ，是新安東京公司主張其請求權罹於時效云云，亦非有據。
    準此，原告主張被告新安東京公司應依系爭保險契約負給付
    保險金一節，依法有據。
  3.惟系爭保險契約條款第八條第四款約定：本保險契約所載「
    每一事故財損責任保險金額」，係指在任何一次意外事故內
    對所有受損之財物所負之最高賠償責任而言。查系爭責任保
    險金額為200萬元，被告新安東京公司就系爭事故業已理賠
    176萬657元，此為兩造所不爭執，是縱原告於賠償責任確定
    後，至多僅得對保險人即被告新安東京公司請求23萬9343元
    一節，亦堪認定。其逾此部分之請求，即非有據，尚難准許
    。
  4.末查，被告歐斯達之損害賠償責任業經本院以99年度保險字
    第115號判決認其應給付原告112萬7943元及其遲延利息，被
    告新安東京公司之本件給付保險金責任，復經認定，是被告
    歐斯達餐飲，於被告新安東京公司依約給付之保險金額度內
    ，自得主張予以扣除，始不違損害填補之原則，一併敘明。
五、從而，原告依系爭保險契約請求被告新安東京公司給付23萬
    9343元及自支付命令送達翌日即99年12月29日起至清償日止
    ，按年利率百分之五計算利息，為有理由，應予准許。其逾
    此准許部分之請求，即無理由，應予駁回。
六、本件事證已臻明確，兩造其餘主張陳述及所提證據，經審究
    認無礙勝負之判斷，爰不一一論列，附此敘明。
七、據上論結，原告之訴為一部有理由，一部無理由，依民事訴
    訟法第79條，判決如主文。
中    華    民    國    100    年    7    月    28    日
                  民事第五庭   法  官  洪純莉
以上正本係照原本作成。
如對本判決上訴，須於判決送達後20日內向本院提出上訴狀。如
委任律師提起上訴者，應一併繳納上訴審裁判費。
中    華    民    國    100    年    7    月    28    日
                               書記官  邱美嫆